【裁判字號】    98,訴,196
【裁判日期】    980218
【裁判案由】    毒品危害防制條例
【裁判全文】
臺灣板橋地方法院刑事判決               98年度訴字第196號
公  訴  人  臺灣板橋地方法院檢察署檢察官
被      告  甲○○
上列被告因違反毒品危害防制條例案件，經檢察官提起公訴（97
年度毒偵字第7776號），因被告於準備程序進行中就被訴事實為
有罪之陳述，經告知簡式審判程序之旨，本院裁定由受命法官獨
任進行簡式審判程序，並判決如下：
    主  文
甲○○施用第一級毒品，累犯，處有期徒刑柒月，扣案之注射針
筒壹支沒收；又施用第二級毒品，累犯，處有期徒刑肆月。應執
行有期徒刑玖月，扣案之注射針筒壹支沒收。
    事  實
一、甲○○前於民國95年間因偽造文書案件，經本院於95年10月
    2 日以95年度簡字第5092號判處有期徒刑4 月確定，嗣經減
    為有期徒刑2 月，於96年12月7 日縮刑期滿執行完畢。又前
    於95年間因施用毒品案件，經臺灣板橋地方法院依檢察官聲
    請而經本院以95年度毒聲字第1969號裁定送觀察、勒戒，嗣
    因認有繼續施用毒品之傾向，並經查院以95年度毒聲字第22
    77號裁定送強制戒治，於96年11月28日期滿，並由臺灣板橋
    地方法院檢察署檢察官於96年12月14日以96年度戒毒偵字第
    576 號為不起訴處分確定。詎甲○○仍無法戒除毒癮，復於
    前開強制戒治釋放後5 年內，明知海洛因及安非他命業經公
    告列為毒品危害防制條例第2 條之第1 、2 級毒品，不得非
    法持有、施用，竟基於施用第1 、2 級毒品海洛因及安非他
    命之犯意，於97年9 月11日為警採尿前26、96小時內某時（
    扣除為警拘捕至驗尿時止之人身自由受公權力拘束之無從施
    用毒品時間），在臺北縣林口鄉○○路121 號1 樓，海洛因
    以注射針筒施用之方法，安非他命則置於玻璃球吸食器內以
    火燒烤產生煙霧後吸食之方式，施用海洛因、安非他命各1
    次，嗣於97年9 月11日16時30分許，在臺北縣林口鄉○○路
    17巷5 弄7 號4 樓為警查獲，並扣得甲○○所有供施用毒品
    所用之注射針筒1 支。
三、案經臺北縣政府警察局新莊分局報請臺灣板橋地方法院檢察
    署檢察官偵查起訴。
    理  由
一、訊據被告甲○○坦承前開犯罪事實，而被告於97年9 月11日
    為警所採尿液送臺灣檢驗科技股份有限公司檢驗結果，發現
    確有鴉片類、安非他命之陽性反應，此有臺北縣政府警察局
    新莊分局偵辦毒品案被移送者姓名及代碼對照表、臺灣檢驗
    科技股份有限公司97年9 月26日出具之濫用藥物檢驗報告各
    1 紙附卷可稽，次查，該檢驗中心係先以酵素免疫分析法（
    ＥＩＡ）篩驗，其尿液中海洛因代謝物嗎啡、安非他命濃度
    超出檢測範圍，再以氣相層析質普儀分析法（ＧＣ／ＭＳ）
    確認；其檢驗方法係以「氣相層析儀」先將物質氣化後，再
    經分析管分離，由於各種物質之沸點及對管柱之吸附力不同
    ，在經過檢測器（Detector）測定後，表現出不同之滯留時
    間（Retension time），以滯留時間來判斷係何種物質；再
    利用「質普儀」為檢測器，將物質撞擊成碎片，記錄其質譜
    圖。因每個化合物之鍵結能力不同，故不同之物質會有其特
    定之質譜圖，因此在物質之判斷上有如指紋之鑑定，在理論
    上，扣除人為因素，其精確度已接近百分之百。次按海洛因
    經注射或吸入人體後，約80% 於24小時內自尿中排出，一般
    而言，尿液中能否驗出嗎啡陽性反應與其投與量、投與途徑
    、採尿時間、個人體質及檢測方法之靈敏度有關，國外曾有
    文獻報導注射6 毫克之海洛因鹽酸鹽，其代謝物嗎啡之平均
    可檢出時限約為26小時，業經行政院衛生署藥物食品檢驗局
    於81年9 月8 日以藥檢壹字第8114885 號函述綦詳又參諸海
    洛因於人體內會代謝成嗎啡，因此涉嫌毒品海洛因之吸食者
    係檢驗其尿液中之嗎啡反應等情，此為本院職務上已知之事
    實，被告亦供承其施用者為毒品海洛因，則被告所施用之與
    嗎啡有關之毒品係為海洛因之事實，亦應堪以認定。又按甲
    基安非他命經口服投與後約百分之70於24小時內自尿中排出
    ，約百分之90於96小時內自尿中排出，由於甲基安非他命成
    分之檢出與其投與方式、投與量、個人體質、採尿時間與檢
    測儀器之精密度等諸多因素有關，因此僅憑尿液中呈安非他
    命陽性反應，並無法確實推算吸食時間距採集時間之長短，
    惟依上述資料推斷，最長可能不會超過4 日，亦經行政院衛
    生署藥物食品檢驗局81年2 月8 日（81）藥檢一字第001156
    號函示明確。被告上開所採尿液送驗結果既同時有鴉片類及
    甲基安非他命之陽性反應，顯見被告在經警採尿前之26、96
    小時內某時點，確曾有施用毒品海洛因及甲基安非他命犯行
    。此外，復有被告所有供施用之第1 級毒品海洛因所用之注
    射針筒1 支扣案可資佐證，足證被告前開自白應與事實相符
    ，應予信實。第查，被告前於95年間因施用毒品案件，經臺
    灣板橋地方法院依檢察官聲請而經本院以95年度毒聲字第19
    69號裁定送觀察、勒戒，嗣因認有繼續施用毒品之傾向，並
    經查院以95年度毒聲字第2277號裁定送強制戒治，於96年1
    1 月28日期滿，並由臺灣板橋地方法院檢察署檢察官於96年
    12月14日以96年度戒毒偵字第576 號為不起訴處分確定等情
    ，有臺灣高等法院被告全國前案紀錄表在卷可稽，其於強制
    戒治釋放後，5 年內再犯施用第1 、2 級毒品之罪，與毒品
    危害防制條例第23條第2 項之規定相符，殆無疑問。從而，
    本案事證已臻明確，被告犯行洵堪認定，自應依法論科。
二、按海洛因及甲基安非他命分屬第1 級及第2 級毒品，毒品危
    害防制條例第2 條第2 項第1 款及第2 款定有明文。核被告
    甲○○所為，係犯毒品危害防制條例第10條第1 項之施用第
    1 級毒品罪及同條第2 項之施用第2 級毒品罪；其持有海洛
    因及甲基安非他命之低度行為，分別為施用之高度行為所吸
    收，均不另論罪；其所犯上開二罪，犯意各別，行為互異，
    應分論併罰。又被告有事實欄所載之執行紀錄，有臺灣高等
    法院被告前案紀錄表在卷可稽，其於有期徒刑執行完畢後之
    5 年以內，故意再犯本件有期徒刑以上之上開2 罪，為累犯
    ，應依刑法第47條第1 項規定，均加重其刑。爰審酌被告已
    有因施用毒品獲不起訴處分之寬典，猶因施用海洛因、甲基
    安非他命再犯本罪，顯未衷心悛悔，漠視法令之禁制，恣意
    濫用藥品，甚為可訾，兼衡其施用甲基安非他命、海洛因所
    生危害實以自戕健康為主，於他人尚無明顯重大危害及其犯
    後終能供認無隱，態度良好等一切情狀，分別量處如主文所
    示之刑，並定其應執行之刑，以示懲戒。
三、扣案之注射針筒1 支，為被告所有供施用毒品所用之物，業
    據被告供承在卷，爰依法宣告沒收。
據上論斷，應依刑事訴訟法第273 條之1 第1 項、第299 條第1
項前段，毒品危害防制條例第10條第1 項、第2 項，刑法第11條
前段、第47條第1 項、第51條第5 款、第38條第1 項第2 款，判
決如主文。
本案經檢察官陳姿雯到庭執行職務。
中    華    民    國    98    年    2     月    18    日
                  刑事第二庭    法  官  吳幸娥
以上正本證明與原本無異
如不服本判決應於送達後10日內向本院提出上訴狀
                                書記官  蕭佩宜
中    華    民    國    98    年    2     月    18    日
附錄本案論罪科刑法條全文：
毒品危害防制條例第10條
施用第一級毒品者，處六月以上五年以下有期徒刑。
施用第二級毒品者，處三年以下有期徒刑。


司法院資訊處製作；財團法人民間司法改革基金會備份。
